【裁判字號】    90,訴,44
【裁判日期】    900924
【裁判案由】    分割共有物
【裁判全文】
臺灣屏東地方法院民事判決  九十年度訴字第四四號
    原      告  庚○○
    被      告  己○○
                甲○○
                丙○○
    訴訟代理人  丁○○
    被      告  戊○○
    訴訟代理人  余鄭月
    被      告  乙○○
右當事人間請求分割共有物事件，本院判決如左：
    主      文
兩造共有坐落屏東縣新園鄉○○段二二七一地號面積二三四０平方公尺土地依下列方
法分割：如附圖所示編號（Α）部分面積五六三平方公尺分歸原告所有；編號（Β）
部分面積四二七平方公尺分歸被告戊○○所有；編號（Ｃ）部分面積三七四平方公尺
分歸被告己○○所有，編號（Ｄ）部分面積一０六平方公尺分歸被告丙○○所有；編
號（Ｅ）、（Ｆ）部分面積八七０平方公尺分歸兩造，按應有部分原告八七０分之三
二一、被告戊○○八七０分之二四四、被告己○○八七０分之二一三、被告丙○○八
七０分之六０、被告甲○○八七０分之二二、被告乙○○八七０分之一０共有。
訴訟費用由被告戊○○負擔一四四０分之四一三、被告己○○負擔一四四０分之三六
一、被告丙○○負擔一四四０分之一０二、被告甲○○負擔三六００分之三四、被告
乙○○負擔三六００分之一六，餘由原告負擔。
    事      實
甲、原告方面：
一、聲明：求為判決兩造共有坐落屏東縣新園鄉○○段二二七一地號面積二三四０平
    方公尺土地准予分割。
二、陳述：
    緣坐落屏東縣新園鄉○○段二二七一地號面積二三四０平方公尺土地為兩造所共
    有，該地並無不得分割之約定，原告自得請求分割，其分割方法應將原告所建樓
    房占有之基地分歸原告所有。
三、証據：提出土地登記簿謄本一件為証。
乙、被告方面：
壹、被告戊○○部分：
一、聲明：同意分割。
二、陳述：
    願分得房屋所坐落之土地部分，只保留屋前之道路，另一條道路不予保留；有關
    戊○○應分得之部分如往北邊移，則無須另闢道路。
貳、被告己○○部分：
一、聲明：同意分割。
二、陳述：
    願分得房屋所坐落之土地部分，只保留屋前之道路。
參、被告丙○○部分：
一、聲明：同意分割。
二、陳述：
    願分得之土地緊臨其所有坐落二二五二之一地號土地，並保留二條道路。
肆、被告甲○○、乙○○部分：
一、聲明：同意分割。
二、陳述：
    願將應有部分所分得之面積全部充當道路，並保留二條道路。
    理      由
一、原告起訴主張坐落屏東縣新園鄉○○段二二七一地號面積二三四０平方公尺土地
    為兩造所共有，該地並無不得分割之約定，爰訴請分割，其分割方法應將原告所
    建樓房占有之基地分歸原告所有等情。而被告均表示同意分割，惟被告戊○○則
    以其願分得房屋所坐落之土地部分，且只保留屋前之道路，另一條道路不予保留
    。被告己○○願分得房屋所坐落之土地部分，且只保留屋前之道路。被告丙○○
    願分得之土地緊臨其所有之坐落同段二二五二之一地號土地，並保留二條道路。
    被告甲○○、乙○○願將所分得之面積全部充當道路，並保留二條道路等語置辯
    。
二、查坐落屏東縣新園鄉○○段二二七一地號面積二三四０平方公尺土地為兩造所共
    有，此有土地登記簿謄本在卷可按，該土地並無因使用目的不能分割之情形，復
    無不分割之約定，兩造又未能協議分割，從而原告訴請分割系爭土地，於法自無
    不合，應予准許。
三、系爭土地東、南、北邊均與他人之土地銜接，西側面臨坐落同段二二五二之一地
    號土地則為被告丙○○所有、坐落同段二二五二地號土地係乙○○所有、坐落同
    段二二五一之二地號土地係甲○○所有，業據本院至現場勘驗屬實，有勘驗筆錄
    附卷可稽，復為兩造所不爭執。系爭土地之分割方法，本院爰審酌系爭土地上現
    有原告、被告戊○○及己○○之三棟房屋，故分割時以不損及該三棟建築物為原
    則，並將建築物坐落之土地，如附圖所示編號（Α）部分面積五六三平方公尺分
    歸原告所有；編號（Β）部分面積四二七平方公尺分歸被告戊○○所有；編號（
    Ｃ）部分面積三七四平方公尺分歸被告己○○所有；至於如附圖所示編號（Ｄ）
    部分面積一０六平方公尺分歸被告丙○○所有，蓋該部分土地緊臨其所有同段二
    二五二之一地號土地，將該部分土地分歸被告丙○○所有，始能克盡土地較大之
    效用，被告戊○○雖主張將丙○○應分得之部分往北邊挪移，惟如此將使丙○○
    之土地散落各處，尚非可採。又被告戊○○、己○○等雖主張不保留編號（Ε）
    部分之道路，惟該部分之道路應係既成巷道，行之有年，業經本院現場勘驗無誤
    ，故如保留該部分道路可維持現狀，而不至造成其他袋地，否則其他土地一旦形
    成袋地，恐將造成更多土地訟爭，尚非適宜，又被告丙○○分得之土地部分仍須
    道路通行，故被告戊○○、己○○之主張尚非可採，編號（Ε）部分之道路爰予
    保留。編號（Ｆ）部分兩造均主張作為道路使用，經查該地原即作為道路使用，
    僅有部分土地上有老舊房舍，惟均荒廢已久，是兩造之主張爰予准許，將（Ｆ）
    部分亦作為道路使用。又被告乙○○及甲○○願將其持分面積充當道路面積，是
    編號（Ε）、（Ｆ）部分劃歸道路分歸兩造，按應有部分原告八七０分之三二一
    、被告戊○○八七０分之二四四、被告己○○八七０分之二一三、被告丙○○八
    七０分之六０、被告甲○○八七０分之二二、被告乙○○八七０分之一０共有。
據上論結，本件原告之訴為有理由，依民事訴訟法第八十一條第二款、第八十五條第
一項前段，判決如主文。
中      華      民      國    九十      年      九      月    二十四    日
                                    臺灣屏東地方法院民事第二庭
~B法      官  黃義成
右為正本係照原本作成。
如不服本判決，應於收受送達後二十日內向本院提出上訴書狀，其未表明上訴理由者
，應於提出上訴後二十日內向本院補提理由書狀（均須按他造當事人之人數附繕本）
~B法院書記官  徐建功
中      華      民      國    九十      年      九      月    二十四    日


司法院資訊處製作；財團法人民間司法改革基金會備份。
